【裁判字號】    89,易,1145
【裁判日期】    891107
【裁判案由】    毀棄損壞等
【裁判全文】
臺灣高雄地方法院刑事判決                        八十九年度易字第一一四五號
    公  訴  人  臺灣高雄地方法院檢察署檢察官
    被      告  丙○○
    選任辯護人  康清敬
右列被告因毀棄損壞等案件，經檢察官提起公訴（八十八年度偵字第二二八七九號）
，本院判決如左：
    主  文
丙○○毀棄他人之信箱、對講機，足以生損害於他人，處拘役參拾日，如易科罰金以
參佰元折算壹日。
丙○○被訴誹謗部分無罪。
    事  實
一、丙○○將其位於高雄市○○區○○路一七五號之房屋出租於丁○○，而甲○○○
    係住於高雄市○○區○○路一七三號，丙○○與甲○○○二人係屬鄰居關係，然
    丙○○於民國八十七年十二月二十一日向台灣高雄地方法院檢察署申告甲○○○
    因其住宅違法加蓋四樓並毀損其建築物，而提起訴訟，二人遂交惡，而於八十八
    年八月十日凌晨二時許，丙○○乃基於毀損之犯意，持旗桿之插座，砸壞甲○○○所有前開住宅之信箱及對講機，致甲○○○所有之信箱及對講機均不堪使用，
    足生損害於甲○○○。
二、案經甲○○○訴請台灣高雄地方法院檢察署檢察官偵查起訴。
    理  由
甲、有罪部份：
一、訊據被告丙○○矢口否認有上揭犯行，辯稱：伊根本未於上揭時點去告訴人家，
    亦無任何毀損行為等語。經查：右揭事實業據告訴人甲○○○指述綦詳，並有照
    片一幀在卷可稽，此外，復有高雄市政府警察局鼓山分局受理各類案件紀錄表載
    明告訴人住宅前確有東西遭人毀損，又有證人丁○○於偵訊及本院證述確有聽見
    被告到告訴人家前，隨後即聽見東西被砸的聲音及於當天有看見一部計程車載被
    告來現場等語，另復有目擊證人己○○確有看到被告拿旗桿插座砸毀告訴人所有
    之信箱及對講機等語（見本院八十九年四月二十六日訊問筆錄），而證人即到場
    處理之警員鍾玉城亦證述有看見對講機遭人砸壞，當時有丁○○有在場等語（見
    本院八十九年七月十四日審判筆錄），被告雖辯稱證人丁○○與己○○之證述有
    關於二人看到被告後是先至九如國小或鼓山國中有所岐異，惟此部分與證人是否
    後來有看見被告砸壞東西並無決定性之影響，故不得以上開之岐異即認證人之證
    述不可採信，另被告對於證人丁○○所提之錄音帶及證人與被告間之對話而強調
    證人證述不實，然經本院當庭勘驗上開錄音帶僅可聽出有二人在對話惟音質混雜
    不清，無法仔細聽到談話內容，有勘驗筆錄在卷可稽，且依我國刑事訴訟法係採
    直接審理主義（ＧＲＵＮＤＳＡＴＺＤＥＲＵＮＭＩＴＴＥＬＢＡＲＫＥＩＴ）
    ，所謂「直接」體現於我國刑事訴訟法上有二：一、即參與審理之法官必須始終
    出席，與證據作最直接接觸，方能判斷待證事實之真偽，此即我國刑事訴訟法第
    二百九十二條第一項由來。二、即法院必須運用最接近事實的證據方法，在我國
    刑事訴訟制度於審判期日就犯罪事實之調查與證明，採法定證據方法之嚴格證明
    ，亦即只能以文書鑑定（即書證）、勘驗、證人（即狹義之人證）、及被告之供
    述等證據方法，證人之證述若無例外之情形，原則上即須以上開證人之證據方法
    為證明，不得以他種證據方法如書證之方式代替，如刑事訴訟法第一百五十九條
    之規定，以確保發現真實及維護被告之詰問訴訟權，是以，今證人丁○○與己○○親自到庭證述並接受被告之詰問，自以渠等當庭之證詞為據方符合上開直接審
    理原則之要求，而非得以被告所提之錄音對話作為代替證據，而以書證之方式代
    替證人之證述，進而質疑證人之證述，綜上所述，被告所辯，並不足採信，本件
    事證明確，被告犯行洵湛認定。
二、核被告所為，係犯刑法第三百五十四條之毀損罪。公訴人雖另認被告尚有毀損告
    訴人所有之門鎖，惟業據證人己○○及鍾玉城均並未看見案發當日告訴人之門鎖
    是否有毀損，且告訴人所提之門鎖修理費用收據日期為八十八年九月六日，已逾
    上開案發時點將近一個月，尚難以此認定該門鎖之毀損係被告所為，此外亦無其
    他積極之證據足認被告確有此犯行，原應諭知被告無罪，惟此部分與上開論罪科
    刑部為單純一罪關係，爰無庸另為無罪之諭知，附此敘明。爰審酌被告素行尚佳
    ，此次因一時失慮致罹刑章，犯後雖執詞辯解，但其犯罪情節尚屬輕微等一切情
    狀，量處如主文所示之刑，並諭知易科罰金之折算標準，以資懲儆。
三、本件事證已臻明確，被告要求勘驗錄音帶及傳喚證人戊○○及乙○○，核無必要
    附此敘明。
乙、無罪部分：
一、公訴意旨略以：被告丙○○於八十八年四月二十三日將載有侵占屋有糾紛法院訴
    訟中等字體及畫有○圖樣之紙板掛於告訴人甲○○○住宅大門口，因認被告涉有
    刑法第三百十條第一項誹謗罪嫌等語。
二、、按犯罪事實應依證據認定之，無證據不得推定其犯罪事實。且不能證明被告犯
    罪者，應諭知無罪之判決，刑事訴訟法第一百五十四條、第三百零一條第一項分
    別定有明文。又認定不利於被告之事實，須依積極證據，苟積極證據不足為不利
    於被告事實之認定時，即應為有利於被告之認定，更不必有何有利之證據（最高
    法院三十年度上字第八一六號判例參照），故犯罪事實之認定，應憑真實之證據
    ，倘證據是否真實尚欠明顯，自難以擬制推測之方法，為其判斷之基礎（最高法
    院五十三年台上字第六五六號判例參照）。又誹謗罪不問事實之有無，概行處罰
    ，其箝制言論自由及妨害社會之發展，可謂極矣，是有所謂「真實抗辯原則」之
    立法例，即凡與公共利益有關之真實事項，亦不得宣布，其於保護個人名譽不免
    過當，而於社會之利害，未嘗慮及矣，因認對於所誹謗與公益有關之事，能證明
    為真實者，不罰。再參諸各民主法治國家中憲法對言論自由保障之精神，其法制
    要求，須證明行為人具有『實質之惡意』，即明知為不實之確定故意，或出諸不
    論真實與否之未必故意，始得追究行為人之責任，此即所謂之『真正惡意原則』
    ，綜上，必在合於本法誹謗罪之構成要件及適用上開『真實抗辯原則』及『真正
    惡意原則』（act al malice，亦有稱「實質惡意原則」）後，始認為有誹謗罪
    之成立。又刑法第三百十條第三項所謂「對於所誹謗之事，能證明為真實者，不
    罰」，乃是免除刑罰條件，而非將舉證真實之責任，轉嫁予被告，乃須證明被告
    確有誹謗之故意及客觀行為，始足該當刑法誹謗罪之構成要件，否則無異於要求
    行為人必須證明自己的行為不構成犯罪，亦違反了刑事法上「被告不自證己罪」
    的基本原則。而行為人雖不能證明言論內容為真實，但依其所提證據資料，認為
    行為人有相當理由確信其為真實者，即不能以誹謗罪之刑責相繩，大法官會議八
    十九年七月七日釋字第五０九號解釋及協同意見書亦同此見解。
三、訊據被告堅決否認有公訴人所指之犯行，辯稱上開牌子並非其所掛的等語置辯。
    經查：被告曾於民國八十七年十二月二十一日向台灣高雄地方法院檢察署申告甲○○○因其住宅違法加蓋四樓並毀損其建築物，而提起竊佔及毀損之訴訟，此經
    本院調閱台灣高雄地方法院檢察署八十八年度他字第二二號、八十八年度偵字第
    一三二一號、八十九年度偵續字第一四一號卷宗核閱屬實，而告訴人於上開案件
   中亦不否認確有於八十七年十月份在其所有之住宅增建加蓋物，而對被告住宅所
    造成之損害願意賠償和解等情，是以，告訴人所有之房屋確有因加蓋之問題而與
    被告有訴訟糾紛，縱事後所提之訴訟為台灣高雄地方法院檢察署為不起訴確定，
    惟上開告示牌之內容尚非無據，是以，縱該告示牌為被告所懸掛，揆諸前開說明
    ，被告有相當理由確信告示內容為真實，因此，尚難認被告有何誹謗故意，更何
    況亦無證據足認該紙牌確為被告所寫及懸掛，是否僅憑照片一紙即事認確為被告
    所為，亦嫌速斷，此外本院復查無其他積極之證據足認被告確有此犯行，依法自
    應諭知被告無罪。
據上論斷，應依刑事訴訟法第二百九十九條第一項前段、第三百零一條第一項，刑法
第三百五十四條、第四十一條，罰金罰鍰提高標準條例第一條前段、第二條判決如主
文。
中    華    民    國    八十九    年      十一      月        七        日
                                  臺灣高雄地方法院刑事第二庭
                                      法  官  廖  建  瑜
右正本證明與原本無異。
如不服本判決，應於判決送達後十日內，向本院提出上訴狀。
   書記官  歐  文  政
中    華    民    國      八十九      年      十一      月      十      日
附錄本案論罪科刑條文
刑法第三百五十四條：
毀棄、損壞前二條以外之他人之物，或致令不堪用，足以生損害於公眾或他人者，處
二年以下有期徒刑、拘役或五百元以下罰金。


司法院資訊處製作；財團法人民間司法改革基金會備份。
